臺灣臺南地方法院民事裁定
111年度消債更字第147號
聲  請  人
即 債 務人  黃玲貞  
代  理  人  黃雅玲律師(法扶律師)
上列聲請人依消費者債務清理條例聲請更生，本院裁定如下：
    主  文
聲請人黃玲貞自民國111年7月29日17時起開始更生程序，並命司
法事務官進行本件更生程序。
    理  由
一、按債務人不能清償債務或有不能清償之虞，且無擔保或無優
    先權之債務總額未逾新臺幣（下同）12,000,000元者，於法
    院裁定開始清算程序或宣告破產前，得向法院聲請更生；債
    務人對於金融機構負債務者，在聲請更生或清算前，應向最
    大債權金融機構請求協商債務清償方案，或向其住、居所地
    之法院或鄉、鎮、市、區調解委員會聲請債務清理之調解；
    協商或調解成立者，債務人不得聲請更生或清算。但因不可
    歸責於己之事由，致履行有困難者，不在此限；法院開始更
    生程序之裁定，應載明其年、月、日、時，並即時發生效力
    ；法院裁定開始更生或清算程序後，得命司法事務官進行更
    生或清算程序；必要時，得選任律師、會計師或其他適當之
    自然人或法人一人為監督人或管理人，消費者債務清理條例
    （下稱消債條例）第3條、第42條第1項、第151條第1項、第
    7項、第45條第1項、第16條第1項分別定有明文。
二、聲請意旨略以：聲請人積欠無擔保或無優先權之債務總額約
    為6,426,004元，為清理債務，依消債條例第151條規定，於
    民國111年3月間與最大債權金融機構渣打國際商業銀行股份
    有限公司（下稱渣打銀行）進行前置調解，渣打銀行未提供
    還款方案，惟聲請人任職國立臺南高級商業職業學校(下稱
    臺南高商)，平均月收入39,978元，扣除平均每月必要生活
    費用15,784元、聲請人之父即訴外人黃百榮扶養費用5,261
    元後，已無力負擔還款方案，致調解不成立。又聲請人無擔
    保或無優先權之債務未逾12,000,000元，復未經法院裁定開
    始清算程序或宣告破產，亦無依消債條例或破產法之規定而
    受刑之宣告之情。爰依消債條例規定聲請准依更生程序清理
    債務等語。
三、經查：
  ㈠聲請人為一般消費者，並未從事營業，現積欠無擔保或無優
    先權之債務總額約為6,426,004元，未逾12,000,000元，聲
    請人於111年3月間向本院聲請與最大債權金融機構渣打銀行
    間債務清理之調解，惟調解並未成立等情，有聲請人提出之
    戶籍謄本、財團法人金融聯合徵信中心之債權人清冊、當事
    人綜合信用報告、全國財產稅總歸戶財產查詢清單、108、1
    09年度綜合所得稅各類所得資料清單、本院臺南簡易庭調解
    不成立證明書為證（調字卷第33、37-57頁，本院卷第115頁
    ）。從而，聲請人主張其為一般消費者，無擔保或無優先權
    之債務總額未逾12,000,000元，且於提起本件更生聲請前，
    業已踐行前置調解程序而調解不成立等情，應堪認定。
  ㈡聲請人主張其任職臺南高商，平均月收入39,978元等語，業
    據聲請人提出勞工保險被保險人投保資料表、薪資所得通知
    、薪資表為證(本院卷第57-89頁)，此外，聲請人目前未領
    取政府之津貼或補助，有臺南市政府社會局111年6月20日南
    市社助字第1110783218號函存卷可考（本院卷第187頁），
    復查無其他證據資料證明聲請人尚有其主張收入以外之所得
    ，是認聲請人每月收入應為39,978元，並以此金額作為償債
    能力之計算基礎。
  ㈢按債務人必要生活費用，以最近1年衛生福利部或直轄市政府
    所公告當地區每人每月最低生活費1.2倍定之。受扶養者之
    必要生活費用，準用第1項規定計算基準數額，並依債務人
    依法應負擔扶養義務之比例認定之，消債條例第64條之2第1
    項、第2項分別定有明文。而以最近1年衛生福利部所公告之
    臺南市每人每月最低生活費14,230元之1.2倍計算之，即為1
    7,076元，故聲請人自陳每月必要生活費用15,784元部分，
    自為可採。次按受扶養權利者，以不能維持生活而無謀生能
    力者為限，民法第1117條第1項定有明文。經查，聲請人之
    父黃百榮為33年生，未領取任何社會福利補助，109年度領
    有利息所得6,267元、股利憑單3,149元，名下有土地、房屋
    各1筆、投資2筆，財產總額1,243,690元，有聲請人提出之
    戶籍謄本（本院卷第33頁）及本院依職權查調之黃百榮109
    年度稅務電子閘門財產所得調件明細表（置於證物袋內）、
    高雄市政府社會局111年6月27日高市社救助字第1113536720
    0號函存卷可考（本院卷第193頁），應認黃百榮尚非無資力
    之人，且聲請人復未釋明其父親有何不能維持生活而須受扶
    養之情，故本院尚難遽認黃百榮確實有受聲請人扶養之必要
    。是認聲請人每月必要生活支出為15,784元。
  ㈣聲請人曾於111年3月間向本院聲請與最大債權金融機構渣打
    銀行進行前置調解，渣打銀行僅陳報債權本金1,755,101元
    ，但未提供還款方案，嗣又具狀提供分120期、年利率3%之
    方案等情，有聲請人提出之本院臺南簡易庭調解不成立證明
    書及渣打銀行提出之民事陳報狀存卷可查（本院卷第115、1
    73頁），且經本院依職權調閱本院111年度南司消債調字第1
    59號卷宗核閱屬實，而聲請人之債權人萬榮行銷股份有限公
    司(下稱萬榮公司)提供1次清償5,000元方案或月繳1,000元
    分100期總額100,000元方案；台新資產管理股份有限公司(
    下稱台新公司)陳報債權280,437元；良京實業股份有限公司
    (下稱良京公司)陳報債權1,310,554元，如債務人能與最大
    債權銀行成立個別一致性協商，即可比照；黃品菱主張維持
    目前償還的方案即每月2,300元等情，有萬榮公司民事陳報
    狀、台新公司函、良京公司民事陳報狀、黃品菱民事陳報狀
    在卷可證(本院卷第149、177-183頁)，則依各債權人陳報之
    清償方案及渣打銀行陳報之120期優惠清償方案計算，聲請
    人每月應清償28,847元【計算式：1,000＋（1,755,101＋1,31
    0,554）÷120＋2,300＝28,847，小數點以下4捨5入】，故以聲
    請人上開收入扣除支出之餘額24,214元（計算式：39,978－1
    5,764＝24,214），實已不足清償上開清償方案，況尚有未陳
    報清償方案之台新公司債權及未陳報債權之華南產物保險股
    份有限公司。又聲請人名下僅有83年出廠之汽車1輛等情，
    有聲請人提出之全國財產稅總歸戶財產查詢清單附卷可考（
    本院卷第51頁），經核價值不高，尚不足清償聲請人積欠之
    債務。依此，聲請人陳稱其收入無法負擔全部債務，應堪採
    信。
四、綜上所述，聲請人係一般消費者，積欠之無擔保或無優先權
    債務在12,000,000元以下，亦曾踐行前置調解程序而調解不
    成立，且綜合聲請人之收入財產及必要生活支出之情形，確
    有不能清償債務之虞之情形。此外，聲請人未經法院裁定開
    始清算程序或宣告破產，亦無依消債條例或破產法之規定而
    受刑之宣告之情，有本院民事紀錄科查詢表、臺灣高等法院
    被告前案紀錄表在卷可憑（本院卷第117-119頁），復查無
    消債條例第6條第3項、第8條或第46條各款所定駁回更生聲
    請之事由存在，自有藉助更生制度調整其與債權人間之權利
    義務關係，重建其經濟生活之必要。從而，聲請人聲請更生
    ，於法應屬有據。
五、法院裁定開始更生或清算程序後，得命司法事務官進行更生
    或清算程序，必要時得選任律師、會計師或其他適當之自然
    人或法人一人為監督人或管理人，消債條例第16條第1項定
    有明文。查本件既經本院裁定開始更生程序，爰併依前開規
    定，命司法事務官進行更生程序。　　
中　　華　　民　　國　　111 　年　　7 　　月　　29　　日
                         消債法庭法  官　 施介元
以上正本係照原本作成。
本裁定不得抗告。
本裁定已於民國111年7月29日17時公告。
中　　華　　民　　國　　111 　年　　7 　　月　  29 　日
                                 書記官   曾怡嘉